【裁判字號】    99,台非,93
【裁判日期】    990331
【裁判案由】    違反毒品危害防制條例
【裁判全文】
最高法院刑事判決                九十九年度台非字第九三號
上  訴  人  最高法院檢察署檢察總長
被      告  甲○○
上列上訴人因被告違反毒品危害防制條例案件，對於台灣基隆地
方法院中華民國九十八年十二月三日第一審確定簡易判決（九十
八年度基簡第一五０二號，聲請簡易判決處刑案號：台灣基隆地
方法院檢察署九十八年度毒偵字第一八六四號），認為違法，提
起非常上訴，本院判決如下：
    主  文
原判決撤銷。
甲○○施用第二級毒品，處有期徒刑貳月，如易科罰金，以新台
幣壹仟元折算壹日。
    理  由
非常上訴理由稱：「一、按判決不適用法則或適用法則不當者，
為違背法令，刑事訴訟法第三百七十八條定有明文。又依法應於
審判期日調查之證據未予調查，致適用法令違誤，而顯然於判決
有影響者，該項判決即屬違背法令，得提起非常上訴，復經司法
院釋字第一八一號著有解釋。故事實審法院對於被告有無累犯之
事實，應否適用刑法第四十七條累犯之規定，加重其刑，即屬法
院認定事實與適用法律之基礎，客觀上有其調查之必要性，應依
職權加以調查。倘被告並非累犯，而事實審未加詳查，致判決誤
用累犯之規定論處，自屬刑事訴訟法第三百七十九條第十款規定
所稱依法應於審判期日調查之證據而未予調查，其判決當然違背
法令。又刑法上累犯之成立要件，依刑法第四十七條規定，必須
曾受有期徒刑之執行完畢，或受無期徒刑或有期徒刑一部之執行
而赦免後，五年以內故意再犯有期徒刑以上之罪者，始足當之。
查本件依原判決確認之事實，被告甲○○因施用毒品案件，經台
灣基隆地方法院於民國九十八年六月二十六日以九十八年度易字
第三０二號判決判處有期徒刑參月，嗣經上訴，由台灣高等法院
以九十八年度上易字第二００四號判決上訴駁回而確定，並於九
十八年八月十四日易科罰金執行完畢（構成累犯），因依刑法第
四十七條第一項加重其刑等情。惟查上開台灣高等法院九十八年
度上易字第二００四號刑事判決係於九十八年八月十四日判決確
定，嗣因被告通緝，迄九十八年十月二十九日始經緝獲而以易科
罰金執行完畢，此有台北縣政府警察局金山分局通緝（協尋）案
件移送書、台灣基隆地方法院檢察署檢察官指揮易科罰金命令及
該署收納繳款收據等附卷可稽（台灣基隆地方法院檢察署九十九
年度執字第八八號執行卷宗內所附同署九十八年度執緝字第六五
八號執行卷宗第一八頁至第二九頁參照）。被告再犯本件施用第
二級毒品犯行，既在九十八年九月十日晚間六時許，顯在前案九
十八年十月二十九日執行完畢日期以前，應不符合上開累犯之成
立要件，不能構成累犯。原審對該應依職權調查之事項，疏未詳
查，竟以卷附前案紀錄表內裁判確定日期誤為執行完畢日期而論
以累犯並加重其刑，自有調查職責未盡及判決適用法則不當之違
背法令。二、案經確定，且不利於被告，爰依刑事訴訟法第四百
四十一條、第四百四十三條提起非常上訴，以資糾正及救濟。」
等語。
本院按判決不適用法則或適用不當者，為違背法令，刑事訴訟法
第三百七十八條定有明文。又受徒刑之執行完畢，或一部之執行
而赦免後，五年以內故意再犯有期徒刑以上之罪者，始構成為累
犯，而得加重本刑至二分之一，觀之刑法第四十七條第一項規定
甚明。查被告甲○○前因施用毒品案件，經台灣基隆地方法院於
九十八年六月二十六日以九十八年度易字第三０二號判決判處有
期徒刑參月，並諭知易科罰金之折算標準，檢察官不服，提起第
二審上訴，經台灣高等法院於九十八年八月十四日以九十八年度
上易字第二００四號判決駁回上訴而告確定。嗣被告因畏罪逃匿
，經通緝後，於九十八年十月二十九日緝獲，並於同日易科罰金
執行完畢，此有台灣基隆地方法院檢察署檢察官指揮易科罰金命
令及該署收納繳款收據等附卷可稽（詳該署九十九年度執字第八
八號卷第一八頁至第二九頁）。被告於九十八年九月十日晚間六
時許所犯本件施用第二級毒品罪，既在前案九十八年十月二十九
日易科罰金執行完畢之前，揆之前開說明，已與累犯之構成要件
不符。原判決依刑法第四十七條第一項累犯之規定加重其刑，顯
有適用法則不當之違誤。案經確定，且於被告不利，非常上訴意
旨執以為指摘，洵有理由，自應將原判決撤銷，另行判決，以資
救濟。
據上論結，應依刑事訴訟法第四百四十七條第一項第一款但書，
毒品危害防制條例第十條第二項，刑法第十一條前段、第四十一
條第一項前段，判決如主文。
中    華    民    國  九十九  年    三    月  三十一  日
                      最高法院刑事第五庭
                          審判長法官  陳  正  庸
                                法官  林  秀  夫
                                法官  宋      祺
                                法官  陳  祐  治
                                法官  林  瑞  斌
本件正本證明與原本無異
                                      書  記  官
中    華    民    國  九十九  年    四    月    八    日
                                                      K
附錄論罪科刑法條：
毒品危害防制條例第十條第二項
施用第二級毒品者，處三年以下有期徒刑。

司法院資訊處製作；財團法人民間司法改革基金會備份。
